【裁判字號】    99,交聲,697
【裁判日期】    990819
【裁判案由】    違反道路交通管理處罰條例聲明異議
【裁判全文】
臺灣士林地方法院交通事件裁定         99年度交聲字第697號
原處分機關  交通部公路總局臺北區監理所基隆監理站
異  議  人  乙○○
即受處分人
上列異議人即受處分人因違反道路交通管理處罰條例事件，對交
通部公路總局臺北區監理所基隆監理站民國99年5 月11日所為之
處分（原處分案號：基監字第裁42-A00XKU548號）聲明異議，本
院裁定如下：
    主  文
異議駁回。
    理  由
一、原處分意旨略以：異議人即受處分人乙○○於民國99年3 月
    2 日10時24分許，駕駛車牌號碼8C－9765號自用一般小客車
    （下稱上開自小客車，即A 車），行經臺北市○○○路處，
    為警查獲舉發「支線道車不讓幹線道車先行」之違規，爰依
    道路交通管理處罰條例第45條第9 款、第63條第1 項第1 款
    規定，裁處異議人罰鍰新臺幣600 元，並記違規點數1 點。
二、聲明異議意旨略以：異議人確有於99年3 月2 日10時24分駕
    駛A 車，沿臺北市○○○路201 巷往東北方向行駛，在行至
    敦化北路201 號台塑大樓入口處，與自民生東路4 段54巷駛
    入敦化北路201 巷之車牌號碼537 －YG號營業小客車（下稱
    上開營小客車，即B 車）擦撞，惟：
（一）敦化北路201 巷為單行道，B 車所行駛之巷道為民生東路
      54巷，並非如警所述係敦化北路199 巷，B 車自民生東路
      4 段54巷駛入敦化北路201 巷即已違反單行道法規，且由
      異議人所提出之圖三照片，可清楚看出B 車之行駛路線，
      而圖四為在民生東路4 段54巷與敦化北路201 巷交會路口
      前的照片，在民生東路4 段54巷設有「慢」和「禁止右轉
      」之標誌，然B 車於該路口處並未減速慢行，更違規右轉
      。
（二）本件肇事發生碰撞地點係在敦化北路201 巷內，並非在與
      民生東路4 段54巷之交叉路口，行駛於敦化北路201 巷之
      車輛即A 車自然有優先路權，故違反「車輛未依標誌指示
      讓幹線道車先行」之規定者，應係B 車。
（三）在敦化北路201 巷與民生東路4 段54巷交岔路口處有一「
      停」之標誌，指示敦化北路201 巷會入民生東路4 段54巷
      時要停車再開，A 車要「先停再開」處是在民生東路4 段
      54巷前，而非台塑大樓入口車道，故A 車並無不遵守停車
      標誌。再者，B 車自民生東路4 段54巷未減速、違規右轉
      ，往台塑大樓在敦化北路201 巷之入口行駛，B 車不但違
      規，台塑大樓入口車道更不是主幹道，而是支幹道，故B
      車為支幹道車，A 車在幹線道上。爰依法聲明異議。
三、按汽車行駛至交岔路口，其行進、轉彎，應依下列規定：‧
    ‧二、行至無號誌或號誌故障而無交通指揮人員指揮之交岔
    路口，支線道車應暫停讓幹線道車先行；又汽車駕駛人，爭
    道行駛有支線道車不讓幹線道車先行之情形者，處新臺幣60
    0 元以上1,800 元以下罰鍰，並記違規點數1 點，道路交通
    安全規則第102 條第1 項第2 款、道路交通管理處罰條例第
    45條第9 款、第63條第1 項第1 款定有明文。
四、經查：
（一）本件違規事實係異議人於99年3 月2 日10時24分許，駕駛
      上開自小客車，沿臺北市○○○路201 號北側無名巷行駛
      ，因有「支線道車不讓幹線道車先行」之違規，為臺北市
      政府警察局松山分局交通分隊員警逕行舉發，而填製臺北
      市政府警察局北市警交大字第A00XKU548 號舉發違反道路
      交通管理事件通知單，惟異議人於應到案期日（99年4 月
      19日）前，即99年4 月13日到案陳述不服舉發，裁決機關
      認無理由，而於99年5 月11日，以基監字第裁42-A00XKU5
      48號違反道路交通管理事件裁決書裁決處異議人罰鍰新臺
      幣600 元，並記違規點數1 點，有前揭舉發通知單、裁決
      書各1 紙附卷可稽。
（二）上揭違規事實業據證人即舉發本件違規之員警甲○○於本
      院審理時結證稱：伊負責審核肇事責任及是否有違規，本
      件伊看過卷宗內的現場圖、談話紀錄、現場照片、交通事
      故補充資料表，而乙○○所敘述的內容，為其駕駛上開自
      小客車是由敦化北路201 號北側無名巷西往東行駛，行至
      敦化北路199 巷口前，其有見南側有一停字標誌，西北轉
      角有一休旅車停在紅線，車號是9103-YA 擋住其視線，所
      以其必須再向前開一點，才能看到敦化北路199 巷是否有
      左方來車，其慢慢向前直行時，就有一計程車以很快的速
      度，從敦化北路199 巷北往南行駛而來，往敦化北路201
      號大樓，致其車右前車頭與對方的左後車輪輪弧位置發生
      碰撞，然依照道路交通安全規則第102 條，行經無號誌路
      口，支線道車應讓幹線道車行駛，所以伊依道路交通管理
      處罰條例第45條第9 款處罰，另由補充資料表顯示上開營
      小客車車損位置是在右後輪，上開自小客車駕駛人乙○○
      前述有1 部休旅車違規停車，而違規停車的位置前面是機
      車停車格，因機車停車格的位置較低，不會影響汽車駕駛
      人的視線，所以伊依上開規定處罰。有設置停字標誌為支
      線道，伊認定乙○○行駛的為支線道等語在卷（見本院卷
      第38頁），復有臺北市政府警察局松山分局交通分隊道路
      交通事故調查報告表、道路交通事故現場圖、道路交通事
      故補充資料表各1 紙、交通事故談話記錄表2 紙及現場、
      車損照片共12張在卷可佐。從而，異議人確於前述時、地
      ，駕駛上開自小客車，有「支線道車不讓幹線道車先行」
      之違規一情，堪以認定。
（三）異議人雖辯以本件肇事發生碰撞地點係在敦化北路201 巷
      內，並非在與民生東路4 段54巷之交叉路口，行駛於敦化
      北路201 巷之A 車自然有優先路權一節，然證人甲○○於
      本院審理時已結證述：碰撞地點應該是一個路口，且是無
      號誌路口，但設有標誌，不是號誌，慢字號誌在設置規則
      裡面，是寫應減速慢行，並沒有路權劃分，就上開營小客
      車的位置來看，是由民生東路4 段右轉才會進入54巷，過
      了敦化北路201 巷之後，才會變成敦化北路199 巷，異議
      人所行駛的該巷並沒有門牌，該處只有台塑大樓201 號的
      門牌，故該巷才稱為無名巷，異議人所行駛的方向有劃停
      止線，就是卷附照片（2010/3/2/10 ：54）上面所示的白
      色線就是停止線，超過停止線的部分，包含黃網的部分，
      依規定來說就屬於路口範圍內，且伊認定碰撞的位置已經
      在停止線以外，超過停止線就是屬於交叉路口的範圍，道
      路交通安全規則第102 條所規定的就是在交叉路口內路權
      的劃分，所以才會認定異議人沒有讓幹線道車等情甚詳（
      見本院卷第41頁），且經觀卷附之現場、車損照片第八幀
      所示（見本院卷第28頁），該巷道為B 車所行駛之巷道，
      交岔路口右前方設有「慢」及「禁止右轉」之標誌，表示
      該巷道之車輛需減速慢行、禁止右轉，而第九、十幀現場
      、車損照片所示（見本院卷第29頁），為A 車所行駛之巷
      道，在地面上確實標繪有一白色單向雙轉彎箭頭，表示車
      輛可左、右轉彎，而此處為一單行道，箭頭前方並繪有一
      停止線，停止線前方即為黃色網狀線，該路口前方並設有
      一紅底白字之「停」標誌，以提醒該巷道之用路人應先停
      車察看路口狀況再行駛，亦即表示違規當時，行駛於該巷
      道之A 車需先停車，待B 車減速通過路口後始能再行駛，
      由此自可明異議人所行駛之巷道為支線道無誤，益徵證人
      甲○○上開證詞足以採取。復按道路交通標誌標線號誌設
      置規則第173 條第1 項、第2 項規定：網狀線，用以告示
      車輛駕駛人禁止在設置本標線之範圍內臨時停車，防止交
      通阻塞。其劃設規定如下：一、設有行車管制號誌路口不
      予劃設。二、未設有行車管制號誌路口，視需要劃設。三
      、接近鐵路平交道應予劃設，但無劃設空間者不在此限。
      四、常受交通管制或其他原因需限制不得臨時停車之地點
      ，視需要劃設。本標線為黃色。外圍線寬二十公分，內線
      依行車方向成四十五度傾斜，線寬十公分，斜線間隔一至
      五公尺。又停止線，用以指示行駛車輛停止之界限，車輛
      停止時，其前懸部分不得伸越該線；本標線設於已設有「
      停車再開」標誌或設有號誌之交岔路口，鐵路平交道或行
      人穿越道之前方及左彎待轉區之前端；本標線為白實線，
      寬三十至四十公分，依遵行方向之路面寬度劃設之，道路
      交通標誌標線號誌設置規則第170 條第1 項、第2 項分別
      定有明文。可知黃色網狀線通常繪設於未設有行車管制號
      誌之「路口」，而停止線乃表示行駛車輛停車再開之界限
      ，常繪設於路口與巷道之交接處，故越過停止線之黃色網
      狀線部分即為交岔路口，而佐以卷附道路交通事故現場圖
      所示，A 、B 兩車之碰撞處應係在黃色網狀線區塊內，則
      顯非屬異議人所行駛之巷道，職是，異議人辯稱其於碰撞
      處擁有優先路權云云，難認有據。
（四）異議人固另辯稱：B 車於肇事路口處並未依標誌減速慢行
      ，更違規右轉，往台塑大樓在敦化北路201 巷之入口行駛
      ，台塑大樓入口車道不是主幹道，而是支幹道，故B 車為
      支幹道車，A 車在幹線道上云云，惟證人甲○○於本院審
      理時並結證稱：就伊所據以研判的資料來看，上開營小客
      車當時行駛的路線是由敦化北路199 巷北往南直行，上開
      營小客車行駛至與乙○○駕駛車輛發生碰撞處之車道路口
      前，有禁止右轉的標誌，事故發生當時，依現場圖及談話
      紀錄並沒有發現上開營小客車有右轉的情形。事發當時，
      上開營小客車駕駛人說他要行駛到台塑大樓的後棟入口，
      該處禁止右轉標誌，應該是禁止右轉到乙○○所駕駛的那
      條無名巷，上開營小客車駕駛人要駕駛到照片上所示之台
      塑大樓入口，因道路設置關係只須要往右偏行，而不需要
      右轉到乙○○所行駛的無名巷內，故不認定上開營小客車
      駕駛人有右轉的行為，且依據道路交通安全規則第102 條
      路權是有劃分，是行經無號誌路口時，應由支線道讓幹線
      道先行，少車道要讓多車道先行，轉彎車應讓直行車先行
      ，未設幹支道時，左方車應讓右方車先行，所以本件路權
      劃分是依前述第一個劃分來認定，不管上開營小客車有無
      右轉，行駛支道要讓幹道先行，就是異議人要讓上開營小
      客車的駕駛人先行。本件由補充資料表所載，上開營小客
      車的車損是在右後方的位置，顯示上開營小客車先行至該
      處，才與異議人所駕駛之上開自小客車發生碰撞，故判斷
      異議人未讓上開營小客車先行等語明確在卷（見本院卷第
      39頁至第40頁），且核與卷附之道路交通事故現場圖及現
      場、車損照片所示相合，況A 、B 兩車之碰撞處係在黃色
      網狀線區塊內，此處係屬交岔路口，非屬A 車所行駛之巷
      道，已如前所述，堪認B 車之駕駛人確無異議人所指違規
      右轉而駛入異議人行駛之單行道內之情。據上，異議人上
      開所辯尚非可採，亦無從憑以為異議人有利之認定。
五、綜上所述，本件異議人於上揭時、地，駕駛上開自小客車，
    有「支線道車不讓幹線道車先行」之違規，異議人於接獲前
    揭舉發通知單後，在應到案期日（99年4 月19日）前，即99
    年4 月13日到案陳述不服舉發，裁決機關認無理由，而依前
    揭道路交通管理處罰條例第45條第9 款、第63條第1 項第1
    款及違反道路交通管理事件統一裁罰基準及處理細則第41條
    、第43條、第44條、第67條等規定，對異議人裁處罰鍰新臺
    幣600 元，並記違規點數1 點，經核並無違法之處，異議意
    旨求為撤銷原處分，非有理由，應予駁回。
據上論斷，應依道路交通管理處罰條例第87條第2 項、道路交通
案件處理辦法第19條，裁定如主文。
中    華    民    國    99    年    8     月    19    日
                        交通法庭法  官  王美玲
以上正本證明與原本無異。
如不服本裁定，應於送達後5日內，向本院提出抗告狀。
                                書記官  簡湘雲
中    華    民    國    99    年    8     月    19    日

司法院資訊處製作；財團法人民間司法改革基金會備份。
